臺灣高等法院刑事判決　　　　　　　　　　　　　九十三年度上訴字第一三０二號
　　上　訴　人
　　即　被　告　甲○○
右被告因違反槍砲彈藥刀械管制條例案件，不服臺灣士林地方法院九十二年度訴字第
五六八號，中華民國九十三年三月二十五日第一審判決（起訴案號：臺灣士林地方法
院檢察署九十二年度偵緝字第三三五號），提起上訴，本院判決如左：
    主  文
上訴駁回。
    事  實
一、甲○○與李孝銘、王東亞（以上二人業經有罪判決確定）、蔣秉忠、黃勝賢原係
    朋友關係，甲○○並與王東亞、黃勝賢、蔣秉忠曾共同分租臺北市○○路○段六
    十號三樓（下稱承德路租住處），曾見王東亞持有手槍及贓車，嗣與王東亞發生
    怨隙，乃遷出上址。民國八十九年十二月二十八日下午四時多，甲○○以綽號「
    小白」之名義，以電話向內政部警政署刑事警察局（下稱刑警局）偵四隊隊長何
    明洲檢舉，經囑咐三組副組長黃建榮及偵查員廖劭晃處理，由黃建榮與甲○○電
    話連絡，得告知王東亞涉嫌持有制式槍、彈及所駕駛贓車之位置，而進行調查。
    同日下午五時許，甲○○因不知王東亞所持槍、彈之確實地點，然為誣陷王東亞
    犯未經許可持有制式子彈罪，乃委請原不知情之李孝銘自臺北市○○街某住處取
    得牛皮紙袋一只（內有如附表一所示之具有殺傷力之子彈二顆），由承德路租住
    處之室友黃勝賢，開門引導李孝銘進入。同日下午六時三十分許，警方因甲○○
    之舉報，而查獲王東亞使用之贓車，正向臺灣板橋地方法院檢察署檢察官聲請搜
    索票，準備搜索王東亞上開租處，甲○○知悉後，於同日晚間十一時許，電話指
    示李孝銘將上開牛皮紙袋內之子彈二顆，藏置於王東亞所租房間化粧台抽屜，以
    誣陷王東亞未經許可持有子彈，李孝銘此時始知上情，而與甲○○共同基於未經
    許可無故持有子彈，及誣陷王東亞涉犯該罪之犯意聯絡，趁王東亞不在之機會，
    將該二顆子彈藏置於其房間化粧台抽屜，旋即與黃勝賢離去。嗣蔣秉忠、王東亞
    分別返回住處，於同日晚上十一時四十分許，警方至該住處搜索，在王東亞房間
    內查扣上開二顆子彈；王東亞原以為係其持有遺落該處者，乃向警方自白，帶同
    警方起獲其藏放於臺北市後港公園內灌木欉中如附表二所示之槍、彈，惟嗣經李
    孝銘及黃勝賢告知，始知上開遭誣陷之情事。
二、案經臺灣士林地方法院檢察署檢察官於王東亞涉犯違反槍砲彈藥刀械管制條例案
    件中發覺簽分偵查起訴。
    理  由
一、訊據上訴人即被告甲○○矢口否認有何犯行，辯稱：因我提供王東亞有贓車消息
    ，警方始查獲槍枝，王亞東並無否認擁有槍枝，我沒有必要誣陷他，錄音帶內容
    與本案無關，不知李孝銘為何會說我指使，其所言不實云云。
二、經查：
  (一)被告與李孝銘、王東亞、蔣秉忠、黃勝賢等人原係朋友關係，共同分租於台北市
    ○○路○段六十號三樓，嗣被告與王東亞因生怨隙而遷離該址。嗣於八十九年十
    二月二十八日下午四時許，以綽號「小白」之名義，向刑警局隊長何明洲，檢舉
    稱：有一部贓車，也有槍，是否要處理？經囑副組長黃建榮與被告連絡，被告告
    知：王東亞涉嫌持有制式槍彈，並利用與監理站之關係，偽造ＡＢ車後偷渡過戶
    ，已知其中車號ＬＲ－七八一八號車，停放於三重市○○路二二四巷三號一樓停
    車場，請派員查緝等情。黃建榮乃率同組員前往贓車停放地點與被告見面，並在
    該處埋伏，伺黃銘輝駕駛ＬＲ－七八一八號自小客車至台北縣三重市○○路二二
    四巷六十四弄口時，前往查獲確為贓車，經詢知原使用人為王東亞，且檢舉內容
    尚有槍彈，黃建榮乃向臺灣板橋地方法院檢察署檢察官聲請搜索票，同日晚上十
    一時四十分許，至王東亞之承德路租住處搜索，適有處王東亞及蔣秉忠在場，警
    方於王東亞使用之房間化粧台抽屜，搜得如表所一之子彈二顆；經詢問王東亞，
    供稱尚有槍、彈藏於他處，乃帶同警方至台北市後港公園內灌木欉中取出如附表
    二所示之槍、彈之事實，業據證人何明洲、黃建榮、廖劭晃、王東亞、黃銘輝、
    蔣秉忠、黃勝賢分別於警詢、原審本案及另案審理中證述明確，核與被告於原審
    ，及本院審理中所供大致相符，並有公務電話紀錄影本二份、檢察官簽發之搜索
    票影本、搜索扣押證明筆錄影本、刑警局九十年一月十六日刑鑑字第四一○○號
    鑑驗通知書影本各一紙附卷（以上均參見板檢九十年度偵字第一一三五號偵查卷
    第三至八頁、第十四至十五頁、士檢九十年度偵字第一九六九號偵查卷第六頁、
    原審九十一年度訴字第三三二號卷第六十九頁、第一○六頁、原審卷第一五七至
    一七二頁）及附表所示之槍彈扣案可憑。
  (二)證人王東亞於彈底標記ＷＣＣ１０－８０之制式口徑為九ＭＭ半自動手槍之子彈
    二顆，在其承德路租住處房間化粧台抽屜，為警搜得之際，並不否認持有該二顆
    制式子彈，且其供承尚持有槍、彈藏放於台北市後港公園內灌木欉中，並帶同警
    方前往取出後，於警詢及檢察官一、二次偵查中復稱：附表所示之槍係係綽號「
    小白」之人，於八十九年十月中旬，以新台幣（下同）二十萬元出售予我，房間
    內之二顆子彈可能是掉在抽屜云云，然未指明該「小白」是否即為被告甲○○？
    （參見第一一三五號偵查卷第三至四頁、第十九頁、第一九六九號偵查卷第三頁
    ），及至九十年六月二十一日檢察官偵訊時始具狀供稱：八十九年十二月初，我
    、李孝銘及被告均住在一起，子彈二顆是被告甲○○所有，指示李孝銘放在我抽
    屜裡面栽贓等語（參見第一九六九號偵查卷第九至十二頁），並提出被告所不否
    認之與李孝銘，及與黃勝賢之電話通話內容譯文（參見第一九六九號偵查卷第十
    二至二十一頁）為據，其中被告與黃勝賢於九十年三月二十日下午七時四十五分
    許開始之通話內容顯示，被告對於黃勝賢所問「…你那邊放了二顆子彈，對不對
    ？」答稱：「他拿一顆去了？」，又被告回稱：「我跟你講，那天那個姓何的有
    跟我見面，他有跟我講從頭到尾，今天他站出來，他跟我講一句，他絕對不可能
    ，因為那東西絕對沒有人看得到，而且也沒人知道，沒有人知道，只有兩個人知
    道，今天這件事只有兩個人知道，不含我們啦，我們這邊你、我、阿忠三個知道
    ，那邊只有兩個人知道：：」等語，其中含有不足為人所道之言語。是證人王東
    亞主張被告上開誣陷之犯行，確有合理之懷疑，從而更改供述，應非虛妄。至證
    人王東亞事後於原審他案審理中所證上開制式手槍一枝及子彈十三顆，係被告甲
    ○○所交付而代為保管云云（參見原審九十一年度訴字第三三二號卷第二十九頁
    、第一五七至一五八頁），不但為被告所否認，與其之前於警詢及檢察官偵查中
    ，所證稱係購買取得等情亦不符，自難遽認為屬實。
  (三)被告委請原不知情之李孝銘，自台北市○○街住處取得牛皮紙袋一只，攜往王東
    亞位在承德路租住處，由黃勝賢開門引導進入內。八十九年十二月二十八日晚上
    十一時許，被告指示李孝銘將牛皮紙袋內子彈二顆，藏置於王東亞化粧台抽屜，
    以誣陷王東亞，李孝銘知後，惟仍與被告共同基於未經許可無故持有上開二顆子
    彈，及誣陷王東亞犯該罪之犯意聯絡，趁王東亞不在該住處所租房間之機會，將
    該二顆子彈藏置於王東亞所租房間化粧台抽屜內，旋即與黃勝賢離去該住處，業
    據證人李孝銘於檢察官偵查、原審本案及他案審理中結證無訛（參見同上第一九
    六九號偵查卷第二三至二四頁、原審九十一年度訴字第三三二號卷第九十九至一
    ○五頁、九十二年度訴字第二六七號卷第九至十三頁、原審卷第一五五至一五六
    頁），並與證人黃勝賢於另案證述：當日李孝銘打電話給我，說要到我與王東亞
    的住處，拿被告甲○○的衣服，後來我有幫他開門，我聽到李孝銘開被告房間抽
    屜的聲音，李孝銘說是依甲○○指示放子彈在裡面等語（見九十一年度訴字第三
    三二號卷第一五三頁、第一五四頁、九十年度偵字第一九六九號卷第二十四頁）
    ，互核相符。
  (四)被告既曾向警方檢舉王東亞有槍彈，於檢察官偵查中供明：我知道王東亞子彈與
    槍是分開放，有向偵四隊說子彈可能放在房間，槍可能放在別的地方等語（參見
    九十二年度偵緝字第三三五號偵查卷第五頁），因而指使李孝銘藏置王東亞所租
    之房間內，以利警方搜索，當有可能，而合情理。至證人李孝銘先稱牛皮紙袋內
    有上述子彈二顆，又改稱該紙袋內尚有七、八顆子彈並未取出，仍置於該址客廳
    ，惟警方於搜索之際，並未發現該所謂牛皮紙袋內之七、八顆子彈，此為證人廖
    劭晃、黃建榮於原審審理中結證無訛，並有搜索扣押筆錄在卷可憑（參見本院卷
    第一六四至一六五頁、第一七二頁），是究有無該七、八顆子彈？並無證據可資
    證明，自難認定。
  (五)被告通知李孝銘前往台北市○○街取走牛皮紙袋一只，袋內如附表一所示之子彈
    二顆，究原為何人所持有？並無證據可資證明，尚難認原本即係被告甲○○所持
    有。至該二顆子彈與王東亞所持有如附表編號一所示之子彈六顆，彈底標記ＷＣ
    Ｃ１０－８０雖屬相同，然相同彈底標記之子彈於同廠同時製造時應有可能發生
    ，自難憑認王東亞另有誣陷被告甲○○之情。
  (六)綜上所述，被告甲○○所辯，尚難採信，而本件事證明確，被告甲○○之犯行洵
    堪認定。
二、核被告所為，係犯槍砲彈藥刀械管制條例第十二條第四項，未經許可持有子彈罪
    ，及同條例第十七條第一項後段，誣陷他人犯未經許可持有子彈罪。按教唆他人
    犯罪後，進而實施犯罪行為者，其教唆行為已為實施行為所吸收，應以實施正犯
    論，有最高法院二十二年上字第六八一號判例要旨足資參照。本案被告教唆李孝
    銘誣陷王東亞未經許可持有子彈，又向警方檢舉王東亞持有子彈，已屬實施誣陷
    罪之構成要件行為，應以共同正犯論。是被告與李孝銘知情後就上開二罪，有犯
    意聯絡及行為分擔，均為共同正犯。被告與李孝銘共同同時上開子彈二顆，因均
    屬槍砲彈藥刀械管制條例第十二條第四項規定所禁止持有之子彈，侵害該規定所
    保護之單一社會法益，僅犯單一之未經許可持有子彈罪。被告持有子彈之目的，
    既在誣陷王東亞，則其所犯上開二罪間有方法結果之牽連關係，應從一較重之誣
    陷他人犯未經許可持有子彈罪處斷。
三、原審以被告事證明確，適用槍砲彈藥刀械管制條例第十二條第四項、第十七條第
    一項後段、刑法第十一條前段、第二十八條、第五十五條，並審酌被告因細故持
    有子彈，而誣陷他人之犯罪動機、與李孝銘所採行之犯罪手段、所生危害及犯後
    仍飾詞否認之態度等一切情狀，量處有期徒刑一年；並以扣案附表一所示之子彈
    二顆為違禁物，均依刑第三十八條第一項第一款宣告沒收。核其認事用法並無不
    合，量刑亦甚妥適。被告上訴指摘原判決不當，為無理由，應予駁回。至附表二
    所示之槍、彈，係王東亞寄藏，與本件被告無涉，另於王東亞犯罪部分，經原審
    九十一年度訴第三三二號判決諭知沒收，本院不予宣告沒收。
四、另被告聲請傳喚吳美惠、王東亞、李孝銘，證明系爭二顆子彈非其所有，業經前
    述敘明，本院認為此部分非屬於被告所有之理由，此部分非檢察官起訴之範圍，
    核無傳訊調查之必要，併此敘明。
據上論斷，應依刑事訴訟法第三百六十八條，判決如主文。
本案經檢察官謝英民到庭執行職務。
中　　　華　　　民　　　國　　九十三　　年　　　八　　　月　　　四　　　日
                              臺灣高等法院刑事第五庭
                                  審判長法  官  曾　德　水
                                        法  官  林　勤　綱
                                        法  官  魏　新　國
右正本證明與原本無異。
如不服本判決，應於收受送達後十日內向本院提出上訴書狀，其未敘述上訴之理由者
並得於提起上訴後十日內向本院補提理由書（均須按他造當事人之人數附繕本）。
                                        書記官　陳　秋　雄
中　　　華　　　民　　　國　　九十三　　年　　　八　　　月　　　五　　　日
附錄：本判決論罪科刑法條全文
槍砲彈藥刀械管制條例第十二條第四項：
未經許可，持有、寄藏或意圖販賣而陳列子彈者，處五年以下有期徒刑，併科新臺幣
三百萬元以下罰金。
槍砲彈藥刀械管制條例第十七條第一項：
栽贓誣陷或捏造證據誣告他人犯本條例第七條、第八條、第十一條、第十二條第一項
、第三項、第十三條第一項至第三項之罪者，處以其所誣告之罪之刑。誣陷或誣告他
人犯本條例其他之罪者，處七年以下有期徒刑。
附表一
  ┌───┬───────────────┬───┬──────┬────┐
  │編號  │      槍            彈        │數  量│ 查獲地點   │備   註 │
  ├───┼───────────────┼───┼──────┼────┤
  │  一  │彈底標記ＷＣＣ１０－８０之制式│二  顆│台北市○○路│        │
  │      │口徑為九ＭＭ半自動手槍之子彈  │      │五段六十號三│        │
  │      │                              │      │樓          │        │
  └───┴───────────────┴───┴──────┴────┘
  附表二
  ┌───┬───────────────┬───┬──────┬────┐
  │編號  │      槍            彈        │數  量│ 查獲地點   │備   註 │
  ├───┼───────────────┼───┼──────┼────┤
  │  一  │彈底標記ＷＣＣ１０－８０之制式│六  顆│台北市後港公│        │                      │
  │      │口徑為九ＭＭ半自動手槍之子彈  │      │園內灌木欉中│        │                         │
  ├───┼───────────────┼───┼──────┼────┤
  │  二  │彈底標記Ｇ．Ｆ．Ｌ．ＬＵＧＥＲ│五  顆│            │        │
  │      │之制式口徑為九ＭＭ半自動手槍之│      │  同    上  │        │
  │      │子彈                          │      │            │        │
  │      │                              │      │            │        │
  ├───┼───────────────┼───┼──────┼────┤
  │  三  │ 美國ＢＲＹＣＯＡＲＭＳ廠製   │      │            │        │
  │      │ ＪＥ ＮＮＩＮＧＳＮＩＮＥ型  │一  支│  同     上 │        │
  │      │ 制式九ＭＭ半自動手槍         │      │            │        │
  └───┴───────────────┴───┴──────┴────┘
